【裁判字號】    89,訴,1142
【裁判日期】    890829
【裁判案由】    重傷害等
【裁判全文】
臺灣高雄地方法院刑事判決                        八十九年度訴字第一一四二號
    公  訴  人  臺灣高雄地方法院檢察署檢察官
    被      告  壬○
    被      告  癸○○
    被      告  甲○○
    被      告  丁○○
    被      告  丙○○
住高雄縣林園鄉○○路八號
                        居台南.
                        身分證.
    共      同  鄭國安
    選任辯護人  吳麗珠
                陳炳彰
右列被告因重傷害等案件，經檢察官提起公訴（八十八年度偵字第二九二一０號），
本院判決如左：
    主  文
甲○○共同傷害人之身體，因而致人於重傷，累犯，處有期徒刑伍年。
癸○○、丁○○共同傷害人之身體，因而致人於重傷，各處有期徒刑肆年。
壬○、丙○○部分公訴不受理。
    事  實
一、緣壬○（公訴不受理，詳理由乙所述）於民國八十八年五月十六日凌晨零時許，
    騎機車途經高雄縣林園鄉○○路○段七號「七星檳榔攤」時，見與其有閒隙之綽
    號「志文仔」之男子在檳榔攤內，即停車毆打該名男子，當時該檳榔攤老闆乙○○正與辛○○等人在林園鄉○○○路林園國中對面「金酒桶啤酒屋」內飲酒，接
    獲通知後，乙○○即與辛○○等人返店處理，其中並有人出手毆打壬○，壬○心
    有不甘，嗣夥同癸○○、蔡孟峰、甲○○、丁○○、丙○○（公訴不受理，詳理
    由乙所述）等人，分乘兩部小客車前往上開啤酒屋尋釁，因經熟識之友人出面勸
    解，雙方未生事端，壬○等人即返回高雄縣林園鄉○○路一二三號「日日超商」
    ，嗣乙○○為息事寧人，乃於當日凌晨四時許，由辛○○駕駛車牌號碼ＹＩ－三
    八五六號廂型車載乙○○、梁國華等人，欲找壬○說明處理彼此之糾紛，途經前
    揭「日日超商」時，見壬○等人在超商內，乙○○乃下車在該超商門口與壬○等
    人協調，詎於協調中辛○○以行動電話對外連絡，壬○認辛○○係欲召人前來滋
    事，乃夥同癸○○、甲○○、丁○○、丙○○等人，基於普通傷害之共同犯意，
    分持武士刀、開山刀等刀械，衝出超商門外，朝辛○○、戊○○二人揮砍，致辛○○受有多處深撕裂傷（臉部八乘二公分、三乘一公分、左肩、左背及右大拇指
    十五乘四公分、五乘一公分、三乘一公分、二乘一公分及右腎部六乘二乘二公分
    ）、右側眼球破裂之傷害，並導致辛○○右眼因眼球外傷性破裂喪失視力之加重
    結果，戊○○則受有臉部深撕裂傷十二公分、左手虎口深撕裂傷十二公分等傷害
    。
二、案經辛○○、戊○○訴由高雄縣警察局林園分局報請台灣高雄地方法院檢察署檢
    察官偵查起訴。
    理  由
甲、甲○○、丁○○、癸○○有罪部分：
一、訊據被告甲○○、丁○○、癸○○三人，均否認有傷害告訴人辛○○、戊○○之
    犯行，被告甲○○辯稱：案發當時伊在大寮鄉○○○路「日日超商」，有己○○
    、庚○○一同值班，伊自不可能在案發現場，而告訴人戊○○因之前有帶人到壬○家打人，把傢俱都打壞了，伊有叫他賠錢，他不高興所以報復云云。被告丁○○辯稱：案發當時伊在家中睡覺云云。另被告癸○○則辯稱：伊當時在日日超商
    店內，見告訴人等四、五名拿刀、棍衝進來要打伊等，伊即拿起一枝鋁球棒出店
    外擋，一陣猛擋及打擊，伊也不知有無傷及告訴人等，伊是不得已始拿球棒自衛
    ，係正當防衛云云等語。惟查：
    （一）右揭事實業據告訴人戊○○於警訊、偵查及本院審理時迭次指述在卷，核
          與告訴人辛○○於警訊時指述情節大致相符，且案發當時確實有多人自日
          日超商持武器衝出，往戊○○、辛○○二人一陣砍殺等情，亦據證人何進
          財於警訊、偵查及本院審理時證述屬實，而辛○○受有多處深撕裂傷（臉
          部八乘二公分、三乘一公分、左肩、左背及右大拇指十五乘四公分、五乘
          一公分、三乘一公分、二乘一公分及右腎部六乘二乘二公分）、右側眼球
          破裂之傷害，戊○○則受有臉部深撕裂傷十二公分、左手虎口深撕裂傷十
          二公分之傷害等情，亦有長庚紀念醫院診斷證明書三紙附卷可稽。雖謝建
          輝對於係何人殺傷其右眼一節，於警訊前後指述或有不同，然案發當時情
          況混亂，辛○○又係遭多人持刀圍砍，在當時生命、身體安全遭受嚴重威
          脅之情狀下，辛○○逃命猶恐不及，要求其必須明確記憶砍傷其右眼之人
          是何人，顯係強人所難，是其前後指述不同，應非胡亂誣攀之舉，而係因
          見被告壬○、癸○○、甲○○、丁○○、丙○○等人確有持刀械往其揮砍
          所為之陳述，僅因未能明確記憶係由何人砍傷其右眼，致所述前後略有差
          異。
    （二）被告癸○○雖辯稱其持鋁棒抵擋攻擊，惟如依其所供述，當時有對方即告
          訴人之一方五、六人持刀、棍欲衝進店內傷害其等，則何以其全無傷勢（
          雖其於警訊時稱其雙腳受傷，然並不能提出何證明以實其說），而梁國華
          、辛○○所受之傷害有多處深撕裂傷？加以被告癸○○於警訊時供稱：當
          時丙○○有在場（見警訊卷第四十四頁）；於本院審理時確又供稱：當時
          只有伊與壬○在樓上，丙○○、甲○○、丁○○不在場（見本院八十九年
          六月十五日審判筆錄），前後供詞顯然矛盾，又其案發當時持開山刀朝謝
          建輝一陣揮砍等情，亦據戊○○於警訊時指述明確，其所辯係持鋁棒正當
          防衛云云，顯係卸責及護共同被告之詞，無足採信。另被告丁○○雖辯
          稱當時伊在家睡覺云云，然案發當時被告丁○○確實在場，且手持開山刀
          等情，業據戊○○、辛○○二人指訴歷歷，被告丁○○空言否認，亦無可
          採。
    （二）證人曾文寧雖到庭證稱：「我沒有看見丁○○、甲○○，我有看到壬○、
          癸○○、丙○○，有看到癸○○跟人家打架，壬○在樓上休息，丙○○跟
          我借機車去買檳榔，癸○○有拿鋁棒在店外面與人打架．．只有癸○○跟
          對方五、六人打架而已，其他人沒有。」（八十九年八月三日審判筆錄）
          ，然如僅有癸○○持鋁棒與對方五、六人持刀、棍互毆，何以被告癸○○
          全無傷勢，而梁國華、辛○○所受之傷害有多處深撕裂傷，顯見證人曾文
          寧之證述與事實不符，無可採信。又證人己○○、庚○○雖均證稱：八十
          八年五月十六日凌晨在大寮鄉日日超商上大夜班，從晚上十一時到隔天早
          上七時，當天店長甲○○都在店裡整理倉庫的貨物，都沒有離開過，直到
          早上一起去吃早點云云（八十九年八月三日審判筆錄）。惟上開二證人經
          本院隔離訊問時，被問及八十八年五月十六日凌晨四時許身在何處時，證
          人己○○未加思索即答稱在大寮鄉日日超商上大夜班，當天其女友即蔣易
          錚、甲○○亦在場；而另證人庚○○亦迅速答稱當時伊身在日日超商，陪
          其男友即己○○值大夜班云云，查案發至證人己○○、庚○○到院作證，
          時間已過年餘，如無特殊事件，記憶必當模糊，而由證人等之證詞內容觀
          之，當天並無特殊情事，何以證人等卻能不加思索、明確回答當時身在何
          處、與何人作何事，實與常情有違，其等證詞內容，顯有勾串之嫌，不足
          採信。
    綜上所述，被告甲○○、丁○○、癸○○等三人前揭辯解，皆係圖卸推委之詞，
    不足採信。又告訴人辛○○之右眼因被告甲○○、癸○○、丁○○及同案被告丙○○、壬○五人之共同傷害行為，致外傷性破裂，無光覺，無法恢復，有長庚紀
    念醫院診斷證明書二紙在卷可憑，辛○○所受之傷害，係屬刑法第十條第四項第
    一款毀敗一目視能之重傷害殆可認定。被告甲○○、癸○○、丁○○等三人之普
    通傷害行為與告訴人辛○○所受重傷害間有相當因果關係。本件事證明確，被告
    甲○○、癸○○、丁○○等三人犯行均堪認定。
二、核被告甲○○、癸○○、丁○○等三人所為，均係犯刑法第二百七十七條第一項
    之普通傷害罪及第二百七十七條第二項後段之傷害致人重傷罪。其等三人與同案
    被告壬○、丙○○間，有犯意聯絡及行為分擔，均為共同正犯。又被告甲○○、
    癸○○、丁○○等三人共同以一傷害行為而致戊○○、辛○○成傷，辛○○並因
    而致重傷，係一行為而觸犯數罪名，為想像競合犯，依刑法第五十五條規定應從
    一重之傷害致重傷罪處斷。查被告甲○○於八十八年間，因賭博案件經本院判處
    有期徒刑五月確定，於八十八年十月二十二日執行完畢之事實，有台灣高雄地方
    法院檢察署刑案資料查註紀錄表附卷可按，其於有期徒刑執行完畢後，五年內再
    犯本件有期徒刑以上罪，為累犯，應依法加重其刑。爰審酌被告甲○○、癸○○
    、丁○○等三人好勇鬥狠，僅因同夥壬○被毆心有不甘，即糾眾持刀傷害他人，
    造成他人生理上極大之痛楚，其等行為暴戾，手段兇殘，對他人生命、身體安全
    所造成之危害非輕，影響社會治安甚鉅，且犯後猶一眛否認犯行，毫無悔意及被
    告癸○○、丁○○行為時均未滿二十歲，思慮尚淺等一切情狀，分別量處如主文
    所示之刑。
乙、壬○、丙○○公訴不受理部分：
    按對於被告無審判權者，應諭知不受理之判決，刑事訴訟法第三百零三條第六款
    定有明文。次按現役軍人犯罪，由軍法機關追訴審判。但所犯為陸海空軍刑法及
    其特別法以外之罪，而屬刑法第六十一條所列各罪者，不在此限，國家安全法第
    八條第二項定有明文。又犯罪在任職服役前，發覺在任職服役中者，依本法追訴
    審判，軍事審判法第五條第一項前段亦有明文。查本案乃八十八年五月十六日發
    生，於八十九年五月二十三日繫屬於本院，而被告壬○、丙○○二人，則分別於
    八十八年五月十七日、同年十二月六日入營，現乃現役軍人等情，業據被告壬○
    、丙○○陳明在卷，且有高雄縣林園鄉公所八十九年六月二日八九林鄉社字第八
    四一三號函附卷可稽，又本案檢察察係以被告壬○、丙○○涉犯刑法第二百七第
    二項傷害致重傷罪嫌提起公訴，惟該罪係法定本刑三年以上、十年以下有期徒刑
    之罪，非屬刑法第六十一條所列各罪，且本案犯罪在被告壬○、丙○○服役前，
    發覺在任職服役中，是被告壬○、丙○○二人所涉上開罪嫌，應依國家安全法八
    條第二項前段之規定，由軍法機關追訴審判。綜上所述，自應依前揭刑事訴訟法
    第三百零三條第六款規定，為被告壬○、丙○○二人公訴不受理之諭知。
據上論斷，應依刑事訴訟法第二百九十九條第一項前段、第三百零三條第六款，刑法
第二十八條、第五十五條、第二百七十七條第一項、第二項後段、第四十七條，判決
如主文。
中      華      民      國      八十九      年    八    月    二十九    日
                                  臺灣高雄地方法院刑事庭
                                      法  官    吳  宏  榮
右正本證明與原本無異。
如不服本判決，應於判決送達後十日內，向本院提出上訴狀。
                                      書記官    呂  怜  勳
中      華      民      國      八十九      年    八    月    二十九    日
附錄本案論罪科刑法條：
第二百七十七條第一項
傷害人之身體或健康者，處三年以下有期徒刑，拘役或一千元以下罰金。
犯前項之罪，致重傷者，處三年以上、十年以下有期徒刑。


司法院資訊處製作；財團法人民間司法改革基金會備份。
